臺灣高雄地方法院民事判決
111年度雄小字第1836號
原      告  蔡依伶  
被      告  陳姵如  

上列當事人間請求清償債務事件，本院於民國111年8月31日言詞
辯論終結，判決如下：
    主  文
被告應給付原告新臺幣伍仟元，及自民國一一一年三月六日起至
清償日止，按年利率百分之五計算之利息。
被告應自民國一一一年四月起至一一二年七月止，於每月五日各
給付原告新臺幣伍仟元，及於民國一一二年八月五日，給付原告
新臺幣參仟貳佰伍拾陸元。
訴訟費用新臺幣壹仟元由被告負擔。
本判決第一、二項得假執行。
    事實及理由
一、按訴狀送達後，原告不得將原訴變更或追加他訴，但請求之
    基礎事實同一者，或擴張或減縮應受判決事項之聲明者，不
    在此限，民事訴訟法第255 條第1 項但書第2 款、第3 款規
    定甚明，此一規定於小額訴訟程序亦有準用，同法第436 條
    之23、第436 條第2 項亦有明文。本件原告起訴時，原聲明
    ：㈠被告應給付原告新臺幣（下同）5,000元，及自民國111
    年3月5日起至清償日止按年息5%計算之利息。㈡被告應自111
    年4月起至112年7月止，每月5日各給付原告5,000元。 ㈢被
    告應於112年8月5日，給付原告3,256元。㈣訴訟費用由被告
    負擔。（本院卷第9頁）。嗣於審理中變更聲明㈠為：被告應
    給付原告5,000元，及自111年3月6日起至清償日止按年息5%
    計算之利息。（本院卷第147頁）。審酌變更前、後均係基
    於同一基礎事實，請求金額之變更亦屬減縮應受判決事項之
    聲明，故其所為訴之變更與前揭規定並無不合，應予准許。
二、原告起訴主張：兩造原具婚姻關係，於111年1月12日終止婚
    姻。被告於110年間陸續向原告借款用以支付被告相關生活
    費用合計為108,256元，原告以現金交付，並於兩造之終止
    結婚協議書中第3條約定：被告積欠原告108,256元，於111
    年1月28日還款2萬元，剩餘88,256元分18期還款，1至17期
    還5,000元，第18期為3256元，共88,256元等語。惟被告於1
    11年1月28日清償2萬元後，即未再依約清償迄今仍積欠88,2
    56元，其中5,000元已屆清償期，屢經催索均置之不理，甚
    至欺騙原告已經清償，是原告請求已屆期之欠款5,000元。
    又被告未清償且未屆期之83,256元，縱認被告仍享有期限利
    益，然被告自後續起即藏匿無蹤、音訊全無，拒絕與原告聯
    繫，顯難期待其將來依約清償，實有預為請求之必要，為此
    ，爰依民法第474 條、第478 條規定，及終止結婚協議書之
    法律關係提起本件訴訟等語，並請求擇一為勝訴判決。並聲
    明：如變更後訴之聲明。
三、被告則以：伊沒有跟原告借錢，因為原告脅迫伊如果不給錢
    ，就不願意離婚，伊很害怕，也為了要離婚才簽立終止結婚
    協議書第3條付款之約定等語置辯。並聲明：原告之訴駁回
    。
四、本院得心證之理由： 
　  查原告主張兩造於111年1月12日離婚，並書立終止結婚協議
    書等情，業據其提出終止結婚協議書為證（本院卷第13頁）
    ，並經本院職權調取被告個人戶籍資料在卷可參（本院卷第
    31頁），且為被告所不爭執，自堪信為真實。本件之爭點闕
    為：㈠被告是否遭脅迫書立終止結婚協議書第3條？原告依消
    費借貸、終止結婚協議書第3條法律關係，請求被告給付已
    到期及未到期之款項共88,256元，是否有據？
　　經查：
　㈠被告是否遭脅迫書立終止結婚協議書第3條？
  １、按當事人主張有利於己之事實者，就其事實有舉證之責任
      ，為民事訴訟法第277 條本文所規定。次按因被詐欺或被
      脅迫而為意思表示者，表意人得撤銷其意思表示；前條之
      撤銷，應於發見詐欺或脅迫終止後，1年內為之；但自意
      思表示後，經過10年，不得撤銷，民法第92條第1項、第9
      3條定有明文。又民事法上所謂詐欺云者，係謂欲相對人
      陷於錯誤，故意示以不實之事，令其因錯誤而為意思之表
      示。再所謂因被脅迫而為意思表示，係指因相對人或第三
      人以不法危害之言語或舉動加諸表意人，使其心生恐怖，
      致為意思表示而言。當事人主張其意思表示係因被詐欺或
      脅迫而為之者，應就其被詐欺或被脅迫之事實，負舉證之
      責任。
  ２、本件原告起訴後，被告雖當庭陳述受原告脅迫之事實，然
      迄至言詞辯論終結時，被告均未提出撤銷之意思表示。然
      陳述受脅迫之事實與是否行使撤銷權要屬二事，被告既未
      有行使撤銷權之意思，要難認兩造所書立之終止結婚協議
      書第3條因撤銷而無效。　　
  ㈡原告依消費借貸、終止結婚協議書第3條法律關係，請求被告
    給付已到期及未到期之款項共88,256元，是否有據？
  １、按稱消費借貸者，謂當事人一方移轉金錢或其他代替物之
      所有權於他方，而約定他方以種類、品質、數量相同之物
      返還之契約。借用人應於約定期限內，返還與借用物種類
      、品質、數量相同之物，未定返還期限者，借用人得隨時
      返還，貸與人亦得定一個月以上之相當期限，催告返還。
      稱和解者，謂當事人約定，互相讓步，以終止爭執或防止
      爭執發生之契約，民法第474條、第478條及第736條定有
      明文。次按和解，如當事人係以他種之法律關係或以單純
      無因性之債務約束等，替代原有之法律關係而成立者，為
      屬於創設性之和解；若僅以原來明確之法律關係為基礎而
      成立和解時，則屬認定性之和解。倘係前者，債務人如不
      履行和解契約，債權人應依和解所創設之新法律關係請求
      履行，不得再依原有之法律關係請求給付。如為後者，既
      係以原來明確之法律關係為基礎而成立之和解，僅有認定
      之效力，債權人自非不得依原來之法律關係訴請債務人給
      付，祇法院不得為與和解結果相反之認定而已（最高法院
      98年度台上字第315號判決意旨參照）。
　２、被告固不否認簽立終止結婚協議書第3條，然否認存有終止
      婚姻協議書第3條內容所示之債權。然查，依原告提出兩
      造間之LINE對話內容所示：
　　　被告：沒說不還你錢，我每個月都會還你錢。
　　　原告：嗯，我不要只有一千，你以為在救濟嗎。
　　　被告：我每個月固定還你5000。（本院卷第61頁）
　　　被告：原本128470＋11523＋9857＋7070＋600＋6771＋4870＋200
      00＝000000
　　　000000－0000－0000－00000－000－000－000－00000＝109256。
      沒看到2萬嗎
　　　原告：嗯嗯，我剛剛還在睡覺。
　　　被告：所以就是這樣懂嗎，109256還要扣掉證人1000。（
      本院卷第127-129頁）
　　　被告：我們12號約一點戶政見嗎？辦完剛好去法院。
　　　原告：那妳那天會拿錢給我嗎。妳確定28號會給我嗎。因
      為要過年了，我還沒給2期房租。你真的很想要離婚。真
      的都不在意我們這段婚姻這段感情似的。
　　　被告：我確定，我也會寫在離婚協議書上面。（本院卷第
      135頁）
　　　由上開對話可見，兩造對於借貸金額先有爭執，後經兩造
      不斷討論磋商後，確認金額為108,256元，此金額與其後
      兩造簽訂之終止結婚協議書第3條之金額相符，顯見兩造
      於婚姻關係存續期間確實有金錢上之糾紛，遂於協議離婚
      前，兩造磋商後同意以終止結婚協議書第3條解決兩造之
      金錢糾紛。本院審酌終止結婚協議書第3條既明確載明借
      貸金額為108,256元，及被告分期清償方式無誤，縱認兩
      造過去並非金錢借貸，依前揭意旨所示，亦足認兩造就過
      去之金錢糾紛協議同意以終止結婚協議書第3條之法律關
      係，作為兩造日後應依循解決之法律關係。是被告否認終
      止結婚協議書第3條之債權存在，顯難憑採，應屬無據。
　３、從而，原告本於終止結婚協議書第3條之法律關係請求已到
      期111年3月5日之款項5,000元，即屬有據；至原告請求被
      告給付自111年4月起至112年7月止，每月5日應給付原告5
      ,000元，及應於112年8月5日，給付原告3,256元，係預為
      請求之將來給付之訴，核原告主張之該和解金債權已確定
      存在，僅請求權尚未到期，而被告就已到期部分未給付，
      就未到期部分亦有到期不為履行之虞等情，堪認有預為請
      求之必要，亦應予准許。
五、綜上所述，原告依終止結婚協議書第3條之法律關係請求被
    告給付5,000元，及自111年3月6日起至清償日止，按年利率
    5%計算之利息，暨分別自111年4月起至112年7月止，每月5
    日各給付原告5,000元，於112年8月5日給付原告3,256元，
    均有理由，應予准許，爰判決如主文所示。
六、本判決原告勝訴部分，係適用小額程序所為被告部分敗訴之
    判決，依民事訴訟法第436條之20 規定，應依職權宣告假執
    行。
七、訴訟費用之依據：民事訴訟法第78條。 
中　　華　　民　　國　　111 　年　　10　　月　　5 　　日
                  高雄簡易庭  法  官     鄧怡君
以上正本係照原本作成。
如對本判決上訴，須於判決送達後20日內向本院提出上訴狀，並
須表明原判決所違背之法令及其具體內容與依訴訟資料可認為原
判決有違背法令之具體事實之上訴理由。（均須按他造當事人之
人數附繕本）。
民事訴訟法第436條之24第2項：對於本判決之上訴，非以違背法
令為理由，不得為之。　　　　　　　　　
中　　華　　民　　國　　111 　年　　10　　月　　5 　　日
                              書記官     吳語杰